【裁判字號】    90,上訴,882
【裁判日期】    901009
【裁判案由】    偽造文書
【裁判全文】
臺灣高等法院臺南分院刑事判決              九十年度上訴字第八八二號      Ｃ
      上  訴  人
      即自訴人    丙  ○  ○
      自      訴
      代  理  人  甲  ○  ○  律師
      被      告  戊  ○  ○
      選      任
      辯  護  人  許安德利    律師
右上訴人因自訴被告偽造文書案件，不服臺灣臺南地方法院八十九年度自字第二六號
中華民國九十年五月三十日第一審判決，提起上訴，本院判決如左：
      主      文
上訴駁回。
      理      由
一、自訴意旨略以：被告戊○○係自訴人胞弟黃暮聲之養女。黃暮聲於民國五十四年
    過世，被告代位繼承自訴人之父黃楚之遺產。八十三、四年間，因黃楚遺產中之
    台南縣仁德鄉○○○段第一二五八－一號（重測前地號）土地，被政府徵收，同
    為繼承人之自訴人丙○○及黃菊、乙○○、黃蒼益將印鑑及國民身分証交予戊○○，委託其代領補償金，詎戊○○竟擅以自訴人丙○○及黃菊、乙○○、黃
    蒼益等名義，向戶政機關申請印鑑證明，且偽造繼承協議書等文件，向台南縣歸
    仁地政事務所申辦另筆仁德鄉○○段第一二二九號土地之分割繼承登記，將其所
    有權登記為被告戊○○一人所有，因認被告觸犯刑法第二百十六條、第二百十條
    之行使偽造私文書罪嫌。
二、被告否認上開犯行。辯稱：伊並未受託代領台南縣仁德鄉○○○段一二五八之一
    地號土地之徵收補償金，自無將第一二二九號土地登記為自己單獨所有之可能。
    事實上辦理第一二二九號土地繼承分割登記所須之印鑑證明，係自訴人自行申請
    領取，交予被告之夫張兆禎辦理等語。
三、查太子廟段第一二五八之一號土地（重測後為土庫段八三九號）之徵收補償金，
    係繼承人丙○○、黃蒼益、己○○○、乙○○四人委託同為繼承人之被告戊○○
    ，於八十四年八月一日向台南縣政府領取，此有台南縣政府八十九年八月九日八
    九府地徵字第一二六一三三號函及台南縣公庫專戶存款支票、收據、委託書、工
    程用地土地補償地價清冊及委託人丙○○、黃蒼益、己○○○、乙○○四人年籍
    資料表影本等附於原審卷可稽。被告戊○○並於該公庫專戶存款支票下側邊緣空
    白處簽名記載：「８／１戊○○收到支票」，是被告戊○○有受託領取土地徵收
    補償金之事實，足堪認定。次查仁德鄉○○段第一二二九號土地（重測前為太子
    廟段五三四之三號）已於八十四年八月二十八日，以分割繼承之原因登記為被告
    戊○○所有，固有土地登記簿謄本在卷可據，惟其辦理登記並無不法，有台南縣
    歸仁地政事務所八十九年一月十八日八九所一字第二三二號函檢送原審法院之分
    割繼承登記相關文件資料，即土地登記申請書、遺產分割協議書、繼承系統表、
    戶籍資料、印鑑證明等可考，該「遺產分割協議書」內容為：「立協議書人丙○○等五人係被繼承人黃楚之合法繼承人，黃楚於民國陸拾陸年貳月陸日去逝，經
    立協議書協議同意按下列方式分割遺產，俾據以辦理繼承登記：
      台南縣仁德鄉○○○段六一九地號面積㎡持分三十七分之三由戊○○繼承
        所有；
      台南縣仁德鄉○○○段六一九－一地號面積151 ㎡持分三十七分之由戊○○
        繼承所有；
      台南縣仁德鄉○○○段六一九－二地號面積747 ㎡持分三十七分之三由戊○○繼承所有；
      現金計新台幣伍仟元正由丙○○、黃蒼益、乙○○、己○○○四人各繼承四
        分之一新台幣壹仟貳佰伍拾元正；
      台南縣仁德鄉○○○段五三四－三地號面積302 ㎡所有權全部由戊○○繼承
        所有」。
    該「遺產分割協議書」除記載系爭之太子段第一二二九地號土地（重測前為太子
    廟段五三四之三地號，即「遺產分割協議書」所指）之繼承外，尚記載台南
    縣仁德鄉○○○段六一九地號面積㎡持分三十七分之三由戊○○繼承所有；
    台南縣仁德鄉○○○段六一九－一地號面積151㎡持分三十七分之三由戊○○繼
    承所有；台南縣仁德鄉○○○段六一九－二地號面積747㎡持分三十七分之三
    由戊○○繼承所有；且蓋有自訴人丙○○及黃蒼益、乙○○、己○○○、戊○○
    之印章，此蓋用之印章與所附印鑑證明比對均無不符，其中自訴人丙○○之八十
    四年七月七日印鑑證明確係自訴人丙○○本人於八十四年七月七日向台南市西區
    戶政事務所申請並親自簽收，此有台南市西區戶政事務所八十九年二月二十一日
    南市西戶瑛字第八０五號函及附件八十四年七月七日印鑑證明申請書影本在卷可
    稽；己○○○之八十四年六月三十日印鑑證明確係己○○○本人於八十四年六月
    三十日向台南縣永康市戶政事務所申請並親自簽收，有台南縣永康市戶政事務所
    八十九年七月三日八九南縣永戶字第三一三二號函及附件八十四年六月三十日印
    鑑證明申請書影本在卷可稽，並據己○○○於原審八十九年八月二日審理中證稱
    確係自己去申請無異；乙○○之八十四年七月三日印鑑證明確係乙○○本人於八
    十四年七月三日向台北縣新店市戶政事務所申請並親自簽收，此有台北縣新店市
    戶政事務所八十九年七月六日八九北縣店戶字第九二九七號函一件及附件印鑑登
    記證明申請書在卷可稽。該遺產分割協議書既蓋用有丙○○、黃蒼益、乙○○、
    己○○○、戊○○之印章，此蓋用之印文又均與印鑑證明相同，而其中丙○○、
    己○○○、乙○○之印鑑又均係本人申請領取，已可推知該遺產分割協議書並非
    偽造。茲自訴人丙○○就其他記載事項未為爭執，獨就系爭太子段第一二二九地
    號土地部分主張係被告所偽造，尚非可盡信。況據台南縣政府九十年八月二十日
    九十府地徵字第一一九六九七號函檢附之被告戊○○於八十四年八月一日領取補
    償金資料顯示，自訴人丙○○之印鑑證明係八十三年四月三十日領取，乙○○之
    印鑑證明係八十三年五月六日領取，己○○○之印鑑證明係八十三年五月七日領
    取，黃蒼益之印鑑證明係八十三年四月二十九日領取；而辦理系爭太子段第一二
    二九地號土地繼承之自訴人丙○○之印鑑證明係八十四年七月七日領取，乙○○
    之印鑑證明係八十四年七月三日領取，己○○○之印鑑證明係八十四年六月三十
    日領取，黃蒼益之印鑑證明係八十四年六月二十九日領取，有土地登記案卷影本
    可稽，此與自訴人丙○○所指被告係利用代領補償金之機會，偽稱須用印鑑證明
    而以之辦理繼承登記之說法亦有未符。己○○○於本院調查中證稱：其領取印鑑
    證明非因辦理繼承登記云云，乙○○經本院囑託臺灣臺北地方法院調查中證稱：
    伊不知遺產分割協議之事云云，其等證言與上開調查證據之結果不符，且事關親
    屬間遺產之爭執，其等證言亦難免偏頗，尚無足採。自訴人聲請傳訊被告之養母
    丁○○○，欲證明自訴人僅委託被告代領補償金，未辦理遺產分割協議云云，因
    事實已明，認無必要。
四、本件不能證明被告犯罪，原審諭知被告無罪，核無不合。自訴人上訴意旨指摘原
    判決採證不當，為無理由，應予駁回。
據上論結，應依刑事訴訟法第三百六十八條，判決如主文。
中    華    民    國      九十      年      十      月        九        日
                                  臺灣高等法院臺南分院刑事第三庭
                                      審判長法官  黃    崑    宗
                                            法官  林    勝    木
                                            法官  楊    省    三
右正本證明與原本無異。
自訴人如不服本判決，應於判決送達後十日內向本院提出上訴狀，其未敘述理由者並
應於提出上訴狀後十日內向本院補提理由書（應附繕本)。
                                      法院書記官  陳    嘉    琍
中    華    民    國      九十      年      十      月  十一      日


司法院資訊處製作；財團法人民間司法改革基金會備份。
